臺灣臺北地方法院刑事判決　　　　　　　92年度訴字第2074號
　　公　訴　人　臺灣臺北地方法院檢察署檢察官
　　被　　　告　丙○○
　　選任辯護人　王瀅雅律師
　　被　　　告　子○○
　　　　　　　　酉○○
　　　　　　　　丁○○
　　右三人共同
　　指定辯護人　王子文律師
　　被　　　告　寅○○
　　右　一　人
　　選任辯護人　曾丁壽律師
　　被　　　告　丑○○
　　　　　　　　庚○○
　　　　　　　　辰○○
　　右三人共同
　　指定辯護人　陳增機律師
　　被　　　告　癸○○
　　　　　　　　甲○○
　　右二人共同
　　指定辯護人　周燦雄律師
　　被　　　告　己○○
　　右　一　人
　　選任辯護人　許淵秋律師
上列被告因偽造有價證券等案件，經檢察官提起公訴（92年度調
偵字第21、22、663號），本院判決如下：
    主  文
子○○共同行使偽造私文書，足以生損害於他人，處有期徒刑陸
月，如易科罰金，以參佰元折算壹日。如附表一所示偽造之印文
、署押，均沒收。
寅○○、癸○○、甲○○共同行使偽造私文書，足以生損害於他
人，處有期徒刑拾月。如附表一所示偽造之印文、署押，均沒收
。
酉○○、辰○○共同行使偽造私文書，足以生損害於他人，處有
期徒刑貳年。如附表一所示偽造之印文、署押，均沒收。
丑○○共同行使偽造私文書，足以生損害於他人，處有期徒刑貳
年陸月。如附表一所示偽造之印文、署押，均沒收。
子○○其餘被訴詐欺取財未遂部分無罪。
丙○○、丁○○、庚○○、己○○均無罪。
    事  實
一、緣於民國八十八年初，子○○因獲悉新竹南門綜合醫院（下
    稱「南門醫院」）前董事長卯○○○擁有閒置資金約新臺幣
    （下同）一億元，並為籌措興建南門醫院新院區之經費，欲
    以該資金從事投資等賺取相當利潤，子○○亟思從中得利而
    結識子○○，並以自己熟習相關投資管道為名取得卯○○○
    信任後，因其與卯○○○透過不知情之丙○○認識寅○○、
    辰○○，子○○即與辰○○、寅○○及透過寅○○所認識之
    癸○○、甲○○等人積極詢問相關資金運用方式，適有擔任
    超然工程有限公司（下稱超然公司）負責人之酉○○亦思為
    該公司取得資金，與壬○○（另案併由臺灣高等法院審理中
    ）、丑○○、余國星等人積極尋覓適當方式中，經甲○○與
    余國星聯繫並介紹癸○○等人，渠等彼此得悉卯○○○手上
    握有高額資金，且其年事已高，認有機可趁後，酉○○、壬○○、余國星、丑○○、甲○○、癸○○、寅○○、辰○○
    、子○○均明知超然公司與卯○○○素不相識，超然公司又
    無法提供適當之擔保證明其有清償能力，卯○○○當無同意
    將上開資金借款與超然公司之可能，仍以共同行使偽造私文
    書及共同意圖為自己不法所有之犯意聯絡，先由壬○○、余
    國星在八十八年七月間某不詳地點，先在本票號碼ＫＳ九八
    一三九二之商業本票（下稱系爭本票）上填載面額一億元、
    發票日八十八年七月二十八日等資料後，即冒用第一銀行中
    崙分行襄理申○○之名義，在系爭本票之保證人欄上偽造如
    附表一所示之印文、署押，而偽造該表示係經由一銀中崙分
    行襄理申○○擔任保證人之記載後，隨即推由辰○○、子○○於八十八年七月二十八日上午，在臺北市○○○路某高雄
    牛奶大王店內，向卯○○○佯稱已找到第三人欲向其借款且
    願給付高額利息，並可提供經過銀行保證之票據擔保屆期可
    獲清償，致卯○○○陷於錯誤，誤認可儘速獲利而同意，並
    由辰○○、子○○帶同卯○○○至合作金庫總行處，自卯○○○所開立帳號0000000000000號帳戶內提領
    出現金一億元，經辰○○要求不知情之庚○○代為載送至一
    銀中崙分行處，並告知卯○○○入先開立帳號000000
    00000號之帳戶，同時壬○○則與酉○○、丑○○、癸○○、甲○○、余國星等人在一銀中崙分行附近某咖啡廳內
    ，由壬○○提出上開其上已偽造如附表一所示一銀中崙分行
    襄理申○○印文、署押作為保證人之系爭本票一紙，經酉○○指示不知情之丁○○以超然公司、代表人酉○○為發票人
    而在系爭本票發票人欄為登載後，酉○○即將系爭本票持交
    與丑○○保管，再推由丑○○利用同日下午三時十五分許銀
    行將關門而較難查證之時間，在一銀中崙分行內出示與卯○○○而行使之，表示確已取得經銀行保證之本票，足以生損
    害於卯○○○及申○○本人，並使卯○○○因而不疑有詐，
    將所提領一億元款項悉數交付與在場之丑○○、酉○○、辰
    ○○、癸○○、甲○○等人，丑○○當場先交付其中八百萬
    元與卯○○○，稱係依約應給付卯○○○之利息以取信之，
    其間子○○、辰○○且均向卯○○○諉以不能查證系爭本票
    上經銀行保證之效力，否則無法處理，嗣卯○○○將該筆八
    百萬元款項存入其當日甫在該一銀中崙分行所開立上開帳戶
    內而未注意之際，由酉○○先將當場分配取得之四千六百萬
    元中之二千二百萬元、二千萬元存入其前於同年月八日已先
    行開立之戶名超然公司、帳號00000000000號帳
    戶內，餘款則先交由癸○○、丑○○、余國星取走，事後各
    該資金朋分情形則如附表二所示；迨卯○○○辦畢存款手續
    發覺在場者已有多人離開，卻仍未取得系爭供擔保之本票，
    遂追出銀行覓得丑○○後，始由丑○○交付其系爭本票，惟
    經卯○○○於當日夜間返家出示與家人後，認該系爭本票有
    無銀行保證效力尚有疑問，於翌日早上去電銀行詢問，發覺
    一銀中崙分行並無同意擔任系爭本票保證人之情形，始知受
    騙，經其報警後並扣得如附表二關於酉○○、辰○○得款存
    入各該帳戶部分款項，而事後酉○○、子○○、丑○○、寅
    ○○、辰○○、癸○○、甲○○等人事後分配得款之情形，
    則如附表二所示。
三、案經卯○○○訴由法務部調查局基隆市調查站報請臺灣臺北
    地方法院檢察署檢察官偵查起訴。
    理  由
甲、有罪部分：
壹、關於被告酉○○、丑○○、寅○○、辰○○、癸○○、甲○○、子○○行使偽造私文書及詐欺取財犯行部分：
一、訊據被告酉○○、丑○○、寅○○、辰○○、癸○○、甲○○、子○○均矢口否認有何行使偽造私文書及詐欺取財等行
    為，1.被告酉○○辯稱：伊初始係公司欲施作工程需要錢才
    透過案外人壬○○介紹，亦有約定經借款人提供一億元借款
    之利息一年八百萬元，後來於八十八年七月六日係案外人壬○○指定伊先至臺北市之一銀中崙分行開立帳戶，於同年月
    二十八日才通知伊已找到資金，並於當日中午約在一銀中崙
    分行附近咖啡廳內見面，案外人壬○○持系爭商業本票給伊
    蓋章時，其上已填載一億元之面額，但其餘均空白，如何由
    銀行經理背書伊均不知情，案外人壬○○拿走該商業本票後
    ，又進入咖啡廳時即持裝有系爭商業本票之信封交給伊，要
    伊至一銀中崙分行會客室等候金主前來，後來金主提一塑膠
    袋錢進入，伊即拿所交付之二千萬元存入伊前已開立之該銀
    行帳戶內，其後又拿來約二千二百萬元，被告丑○○拿其中
    四百萬元交給與伊同往之被告丁○○，要伊等交給案外人壬○○，伊回家覺奇怪才決定不要借錢，並欲將系爭商業本票
    取回，隔日與案外人壬○○聯繫有同意要將系爭商業本票取
    回，後來存至伊帳戶內之四千二百萬元及四百萬元中有一部
    分遭案外人壬○○取走，餘款亦已交還告訴人卯○○○，伊
    未詐欺或偽造該商業本票之背書，伊自己亦係被害人云云；
    2. 被告丑○○辯稱：所有事務係案外人壬○○一手策劃，
    開立系爭商業本票前伊雖與被告酉○○同在一銀中崙分行附
    近某咖啡廳內，但彼此並不認識，係下午二、三時案外人壬○○進來後才介紹，後來案外人壬○○要伊至一銀中崙分行
    與代表金主該方之案外人余國星接頭，其餘人等伊則均不認
    識，迨當日約下午三時十五分許，方見金主拿了好幾個布袋
    內裝約一億元現金過來，伊即按照案外人壬○○指示交付仲
    介金主方面者之仲介費共約七百萬元，隔二、三日後發現錯
    誤，案外人余國星又找朋友匯給伊約八百萬元，被告癸○○
    亦匯款八十萬元給伊，伊所經手款項約一千五百八十萬元，
    但伊後來均有陸續發放仲介費給其他人，對於偽造文書或詐
    欺等並不知情云云；3.被告寅○○辯稱：伊為第一次與告訴
    人見面所談案子談不攏就散了，伊有告知告訴人不能進行，
    因為款項一定要有三億元以上，後來其餘被告等如何做伊均
    不知道，只知道伊後來有分到紅利云云；4.被告癸○○辯稱
    ：伊係透過被告寅○○認識告訴人，得知告訴人有一億元欲
    做借貸，伊曾打電話詢問被告甲○○，當日係被告甲○○告
    知有某家公司欲借款，並稱有某家銀行願意為該欲借款之公
    司背書，要伊通知告訴人，伊才透過被告寅○○通知告訴人
    ，並先約在臺北市○○○路衣蝶百貨處，被告甲○○有持銀
    行經理名片及系爭商業本票給被告辰○○等人看，由被告辰
    ○○等請告訴人至一銀中崙分行，原本被告甲○○要伊告知
    告訴人將錢匯至一銀中崙分行，但因合庫不讓伊等匯款，才
    改以現金方式，伊有幫忙拿錢至銀行，關於案外人壬○○或
    超然公司之相關人伊均不認識，伊僅認識被告甲○○，而案
    外人余國星是透過被告甲○○介紹認識，代表金主部分伊只
    認識被告寅○○，但認識金主即告訴人時曾見過被告辰○○
    、子○○等人，伊對實際交付款項原因等並不清楚云云；5.
    被告辰○○辯稱：伊並不會說客語，聽不懂告訴人與其他人
    交談內容，當天伊自被告甲○○處收受一張一銀經理名片，
    伊隨即交付給告訴人，至於其他人做什麼伊均不知道，伊也
    不能進去銀行云云；6.被告甲○○辯稱：於八十八年七月二
    十八日係伊以電話約被告癸○○至臺北市○○○路衣蝶百貨
    樓下，在前一日案外人余國星有將系爭商業本票樣本交給伊
    ，相關案子事務在電話中已經談過，至衣蝶百貨樓下伊有將
    系爭商業本票樣本交給被告辰○○，係由被告辰○○將系爭
    本票帶至一高雄牛奶大王店內交給告訴人看，後來伊即離開
    等電話，隔幾日後其餘人等約在一銀中崙分行某咖啡廳處，
    但伊沒有去，後來當日因案外人余國星要匯八百萬元給被告
    丑○○卻未帶證件，才由伊在松江路上之中小企銀處辦理匯
    款，伊系爭商業本票上之背書是否經偽造及相關詐欺取財等
    均不知道云云。7、被告子○○辯稱：當日因被告辰○○曾
    交給伊與告訴人第一銀行某經理名片，伊等才相信已與銀行
    經理談妥可借款，並至銀行開戶，但當時究竟係何人與何人
    借款伊並不知道，為何要開戶提後續領款伊亦不清楚，伊與
    告訴人至銀行開戶完後就前往提領現金，並將現金送至一銀
    中崙分行，到一銀中崙分行時伊等被請到會客室，伊僅負責
    請告訴人出來與各該籌措資金相關事宜者聯絡，但實際內容
    均由告訴人自己與各該人等聯絡，相關事情伊均未加入，後
    來分得之2,000,000元亦已歸還告訴人云云。
二、經查：
  （一）告訴人卯○○○於本院審理時係結證稱：伊係經由被告
        子○○介紹先認識被告丙○○，經被告丙○○帶同伊至
        某處欲找金主，在金主那邊才第一次見到被告辰○○、
        庚○○、寅○○等人，當時被告辰○○向伊稱有事可以
        找她，因為伊欲興建醫院資金不足，被告子○○、辰○○稱要幫忙，看可否用高利息之方式賺錢，於當日伊經
        被告子○○、辰○○陪同提領一億元現金至一銀中崙分
        行後，在該處被告丑○○有拿系爭本票給伊看，被告丑
        ○○告知此係一億元的錢，要做什麼用伊不知道，伊見
　　　　到被告丑○○與銀行經理說話，才覺得安心，伊將現金
        交給被告辰○○所介紹一些人，之後又有八百萬元交給
        伊存入伊一銀中崙分行帳戶，但此八百萬元是什麼錢伊
        不清楚，後來錢被拿走後卻無人交付本票給伊，伊從後
        門出去走了大約10公尺追到被告丑○○，被告丑○○才
        將系爭商業本票交給伊，伊並不認識超然公司或被告酉
        ○○，亦只聽過案外人壬○○、戊○○等人，但亦不認
        識，並無欲借錢給超然公司或酉○○、壬○○、戊○○
        等人之情事，但伊均不認識，當晚伊拿系爭本票回家後
        ，伊女婿認為大概是騙人的，隔天打電話向銀行詢問查
        證得知無此事，才知道被騙等語，並有其提領該一億元
        現金之合庫戶名卯○○○、帳號0000000000
        000、0000000000000帳戶暨一銀中崙
        分行戶名卯○○○、帳號00000000000帳戶
        之存摺明細表影本各一份附卷可稽，而告訴人在一銀中
        崙分行提出該一億元現金時，被告酉○○、丑○○、辰
        ○○、癸○○、甲○○、子○○均自其渠等在場，且關
        於該一億元資金之去向部分，除上開告訴人所稱當場又
        取回八百萬元外，其餘情形如下：1.被告子○○自承取
        得二百萬元；2.被告辰○○自承取得其中一千六百萬元
        後，除將其中二百萬元交付與被告寅○○、交付另二百
        萬元與被告子○○，及上述事後另交付與被告酉○○之
        二百萬元外，餘款一千萬元均由被告辰○○取得（其中
        二百萬元、三百萬元由被告辰○○指示被告庚○○分別
        存入如附表二所示其女兒李珮帆、李季陵帳戶，另其中
        一百萬元雖曾出借與被告子○○，但業經被告子○○於
        本院審理中稱已返還，被告辰○○對此亦不否認）；3.
        被告癸○○自承取得其中一百二十萬元（其當場係取
        得四百萬元後，再轉交一百萬元與被告寅○○、及其後
        轉交一百萬元與被告甲○○、八十萬元與被告丑○○）
        ；4.被告寅○○自承分別自被告辰○○、癸○○處各取
        得二百萬元、一百萬元，共計得款三百萬元；5.被告甲○○於偵查中自承僅取得一百萬餘元，核與被告癸○○
        所供稱曾交付其一百萬者相符，但案外人余國星則稱被
        告甲○○得款四百萬元，是此部分被告甲○○實際得款
        不明；6.被告丑○○自承取得其中七百萬元，連同其後
        案外人余國星以甲○○名義匯出交付之八百萬元、被告
        癸○○交付之八十萬元，共計得款一千五百八十萬元，
        並有其所提出其所開立臺灣中小企業銀行帳號0000
        0000000號帳戶之存摺明細影本一份為憑；7.被
        告酉○○當場有將其中二千二百萬元、二千萬元先後存
        入上開其於八十八年七月八日所開立之一銀中崙分行超
        然公司帳戶內，隨即於八十八年七月二十九日將前所存
        入金額中之一千二百萬元分三次領出交付與案外人壬○○，同日再存入上開一億元中之四百萬元後，又隨即各
        提領六百萬元、六百五十萬元，除有五十萬元供被告酉
        ○○自己使用外，另計一千二百萬元者又再交付與案外
        人壬○○，迨於八十八年七月三十日，又提領其中五百
        萬元等情，有該超然公司帳戶之存款明細分類帳影本一
        份附卷可稽，並據被告酉○○及依其指示辦理各該存提
        款項事宜之被告丁○○一致供述在卷，且被告酉○○事
        後又自被告辰○○處再取得二百萬元一事，亦據其與被
        告辰○○、庚○○所一致供述在卷（而此二百萬元流向
        ，被告酉○○稱其中一百萬元確為借款，但另一百萬元
        則已交付與被告壬○○供換回系爭本票之用），另被告
        酉○○所取得款項中有五百萬元於八十八年七月三十日
        經匯出，惟匯出之緣由被告酉○○供稱係交付與案外人
        壬○○（參見八十八年八月三十一日調查筆錄），被告
        丁○○於八十八年九月四日調查時則稱係開立四百萬元
        臺支連同現金四百萬元，在某飯店處交付給案外人巳○○，二人陳述不同，而證人壬○○於調查所證稱該筆五
        百萬元係被告酉○○歸還案外人巳○○之借款，於本院
        審理中則證稱：該筆五百萬元係案外人巳○○與被告酉
        ○○間之往來，伊不知道是借或還等語，與證人巳○○
        證稱所收受該筆五百萬元款項係因案外人壬○○之前積
        欠雲從龍公司債務之還款相較，二者陳述亦不符，且證
        人巳○○既自承雲從龍公司與超然公司間並無任何借貸
        關係，其亦無在取得該筆款項時，同意與被告酉○○另
        寫立內容不實之載明彼此間有須還款關係內容收據之必
        要，有該收據影本一份在卷可按（參見八十八年度偵字
        第一一０四號偵查卷第六十頁），此均足見證人巳○○
        所述收款情由是否屬實，顯有疑問，是究竟該筆款項係
        交由案外人壬○○或渠等間事後有何分配事宜等既不明
        ，若加計此筆不明流項款後，被告酉○○之得款仍達二
        千二百萬元；8.案外人余國星於偵查中稱僅取得四百萬
        元，惟被告丑○○、案外人壬○○則稱其取得一千七百
        萬元（包括事後交付與被告丑○○之八百萬元），是此
        部分案外人余國星得款及去向不明。
  （二）其次，關於告訴人交付上開一億元現金後所取得之系爭
        本票上保證人欄如附表所示印文、署押均非一銀中崙分
        行所授權，更非該分行襄理申○○所為一節，業據證人
        申○○於本院審理中結證在卷，並稱未曾見過此種形式
        之保證票，一銀中崙分行亦未曾從事此種內容之保證業
        務等語，且觀諸卷附證人申○○之簽名字跡確與系爭本
        票上如附表編號三所示者迥異，並有系爭本票影本一份
        暨證人申○○之簽名字跡等在卷可參，系爭本票上如附
        表所示印文、署押係冒用一銀中崙分行暨申○○名義應
        係遭人偽造後持交與告訴人而行使之一事，已堪認定；
        而證人壬○○於本院審理中係結證稱：當初為處理被告
        酉○○之超然公司需求資金事宜，經被告丑○○介紹說
        有金主可借錢，但稱金主要求有銀行擔保才能借錢，伊
        透過一自稱老廖者介紹一位自稱戊○○之人（實係冒用
        戊○○名義），該自稱戊○○者說可以安排銀行為超然
　　　　公司擔保，並且該自稱戊○○者復與超然公司簽立負責
  　　　借貸、做專款專用之合約，該自稱戊○○者並稱是到一
　　　　銀中崙分行作擔保，請超然公司前往開戶，經超然公司
　　　　開戶成功，被告丑○○通知金主同意而約定至一銀中崙
　　　　分行附近某咖啡廳見面，當時上述之人均到場，還有其
　　　　他人伊不認識，到場後係該自稱戊○○者拿出其上均空
        白之系爭本票要求超然公司蓋章，經被告酉○○及丁○○蓋章後，該自稱戊○○者即取回系爭本票，未久自稱
        戊○○者再拿回來時，其上業經銀行為保證背書及填載
        日期、金額等，並隨即交付與被告丑○○等語，惟究竟
        有無證人壬○○所稱該提供有銀行保證背書之系爭本票
        、自稱戊○○者存在一事，證人壬○○前所提出自稱戊○○者之國民身分證影本上照片所示者，與符合該年籍
        資料之證人戊○○二人顯非同一人，業據證人戊○○於
        本院審理中證述無訛，並有其所提出自己真正之國民身
        分證影本一份在卷可資對照，而觀諸被告酉○○前於八
        十八年八月三十一日第一次接受調查時所供述情節，均
        以斯時係證人壬○○提供其上已有如附表一所示印文、
        署押之系爭本票供其簽發，簽發完成則直接持往一銀中
        崙分行會客室與告訴人接洽，絲毫未曾提及有該自稱戊○○者進出之情形，於本院審理中被告酉○○仍證稱自
        始至終均未見過自稱戊○○之人，於八十八年七月二十
        八日在一銀中崙分行附近某咖啡廳內，系爭本票亦係證
        人壬○○所提供等語，被告丑○○於本院審理中亦結證
        稱伊並不認識自稱戊○○之人，且證人壬○○確曾提出
        一張本票，只是伊不記得是範本或原本等語，已可見系
        爭本票上如附表一所示偽造之印文、署押是否有另一自
        稱戊○○者負責處理，容值存疑；加以，證人壬○○前
        於八十八年九月十四日調查時先陳稱：系爭有如附表一
        所示偽造印文、署押之本票係被告丑○○所帶同一自稱
        戊○○者所提供等情，經於同年十月六日調查時質諸被
        告丑○○時，被告丑○○卻陳稱絲毫不認識該自稱戊○○者，並謂聽聞被告壬○○所結識一廖姓者背後尚有一
        李姓者，證人壬○○於本院審理中果改稱該自稱戊○○
        者係老廖所介紹，且若如證人壬○○所稱事前與自稱戊○○者係約定為該銀行保證背書事務，渠等須給付借款
        金額之百分之十六，但到期時即會歸還一千六百萬元，
        所以自稱戊○○者才會寫立借條交付，並提出借條影本
        一份為憑（參八十八年度偵字第一一０四號偵查卷第三
        八頁），何以該自稱戊○○者對處理該銀行保證事宜竟
        未要求任何對價，亦顯悖於常情，此均可見被告丑○○
        及證人壬○○二人顯係彼此附和杜撰此自稱戊○○者；
        再參諸被告酉○○於本院審理中復結證稱各該與戊○○
        所簽立卷附協議錄、一千六百萬元借據等係事後配合證
        人壬○○要求所簽立，伊簽寫時其上已有戊○○簽名，
        各該協議錄內容等均屬虛偽等情相較，並有各該協議錄
        、借據影本等各一份在卷可考，而證人壬○○對自稱戊○○者所負責之事務，於本院審理時初證稱僅負責銀行
        擔保之部分，其後經公訴人詰問以關於超然公司與金主
        （即告訴人）間之借貸應否另簽立文件、相關利息等是
        否以卷附超然公司與自稱戊○○者所簽立協議錄為準、
        或另有約定一事時，其又稱所約定利息伊不清楚，都是
        由自稱戊○○者主導等語以為搪塞，證人壬○○對於
　　　　此自稱戊○○者究竟負責如何之事務處理說詞反覆，再
        衡以若如其所稱被告酉○○簽發完成後，始再交由該自
        稱戊○○者至他處由銀行為保證背書，該銀行擔任保證
        人前竟無絲毫與該本票發票人即超然公司之代表被告酉
        ○○見面、核對其信用資力之必要，亦與常情有違，此
        在在可見此應係證人壬○○所杜撰情節，上有如附表一
        所示偽造印文、署押之系爭本票實為證人壬○○所提供
        ，已堪認定。
  （三）再以，被告丑○○前於調查時及偵查中均自承於八十八
        年七月二十八日前二日即曾見過證人壬○○提出一紙其
        上有銀行蓋用大小章之空白本票（參八十八年度偵字第
        一一０四號偵查卷第十五、一二一頁），被告酉○○前
        於調查時則供稱八十八年七月二十八日當日在系爭本票
        上簽發擔任發票人時，其上如附表一所示偽造之印文、
        署押即已存在（參見八十八年度他字第一五六八號偵查
        卷第四十頁），且經本院勘驗各該調查及偵訊時之錄音
        帶內容結果，被告丑○○、酉○○亦確有為此供述無訛
        ，有勘驗筆錄一份附卷可稽，以被告酉○○尚未簽發系
        爭本票前，其上竟然已有銀行之保證背書之情狀，足見
        該銀行保證背書係在不知所保證對象之本票發票人為何
        人，自亦無從予以徵信審核之情況下即已完成，此與銀
        行須經相當審核始有可能為擔保甚或在票據上擔任保證
        人之交易常情迥異，被告丑○○、酉○○既自承係擔任
        仲介地位而能取得如附表二所示實得金額作為報酬，對
        此不符交易常情而顯屬偽造一事，自難諉為不知；雖然
        證人壬○○於本院審理時又稱：被告丑○○上開供述所
        指之前曾見過有銀行保證背書之本票僅係樣本票云云，
        姑不論被告丑○○前開供述內容絲毫未曾提及有何係樣
        本票之情形，而證人壬○○於調查時亦陳稱：伊在八十
        八年七月二十八日前從未見過系爭本票等語，且以證人
        卯○○○證稱係在八十八年七月二十八日始第一次見到
        系爭本票，被告子○○於本院九十四年五月四日審理中
        亦稱從未見過任何本票樣本，該樣本票竟未提交與真正
        須審核該資料之告訴人以資憑信，提出該紙樣本票之目
        的顯屬無稽，是證人壬○○此部分證述應係曲予迴護之
        詞，不足據為有利被告丑○○之認定。
  （四）又以，關於此告訴人提領一億元至一銀中崙分行之情由
        ，告訴人於本院審理中稱係作銀行生意，以後要補給伊
        保證單，但後來沒有保證單，惟其亦稱已不記得投資方
        式內容，並稱此部分應以伊前在調查中所述者為準，而
        觀諸告訴人前於調查中所陳稱者，係以於八十八年七月
        二十八日被告辰○○向伊表示有人要借錢，並可開立銀
        行支票做保證，伊與被告子○○、辰○○提領一億元現
        金後，由被告辰○○之夫即庚○○駕車搭載渠等至一銀
        中崙分行，當時有見到被告寅○○、酉○○，被告酉○○公司之王姓、張姓職員，被告寅○○所介紹一位張姓
        先生，各該被告係在會客室等候，當時且均稱該會客室
        即為銀行經理室，伊進入一銀中崙分行後先開立帳號0
        0000000000之帳戶，然後將一億元現金先交
        給被告酉○○，被告酉○○轉交與其公司職員後，並將
        其中八百萬元存入伊所開立之一銀中崙分行帳戶內，作
        為被告酉○○應給付給伊之利息（參見八十八年度他字
        第一五六八號偵查卷第三頁背面至第五頁），足見被告
        辰○○當時係以有借款者可提供經銀行保證兌付之票據
        ，欲向告訴人借款為由，要求告訴人提領該筆款項前往
        ；因之，被告子○○於本院審理卻結證稱：從與被告丙○○洽談之該案結束後約五日左右，因被告辰○○有詢
        問伊詢問關於告訴人所需資金一事有無借到，伊答以沒
        有後，伊與告訴人、被告辰○○、庚○○、寅○○有幾
        天都在一起欲尋找資金，於八十八年七月二十八日當天
        上午係在臺北市○○○路一家高雄牛奶大王店面內，由
        被告辰○○提出一紙銀行經理之名片，並稱已經談好了
        ，可以借錢，並要伊與告訴人先前往一銀中崙分行開戶
        ，要伊等開戶完先將錢存入，下午就會與金主碰面，但
        伊不知道提領此筆鉅款要做什麼，告訴人係向別人借錢
        ，或由告訴人將手上資金借給他人以收取利息，伊不清
        楚等語，以被告子○○自承事後自被告辰○○處取得高
        達二百萬元之仲介費用，其竟對所仲介事務具體內容諉
        以不知，已難盡信；抑且，被告子○○於調查時即曾供
        稱：於八十八年七月二十八日進入一銀中崙分行後，有
        一位自稱小余之人有出示系爭上有一銀中崙分行擔任保
        證之本票，被告張伊利亦曾要伊轉告告訴人不能向銀行
        查證系爭本票，伊才叮囑告訴人不能打電話向分行經理
        查證，但為何不能查證伊亦不知道等語（參見八十八年
        度他字第一五六八號偵查卷第十九頁），雖然其在本院
        審理中改稱並未見過系爭本票云云，但以告訴人所交付
        金額高達一億元，能做為清償之擔保者卻僅繫於該紙本
        票之清償效力，被告子○○又係基於代表告訴人仲介該
        事宜且稱自己有從事相關事務經驗之地位，其對系爭商
        業本票上之一銀中崙分行保證行為是否屬實一事當知有
        詳予查證之必要，此非惟可見其所供稱曾見過該紙本票
        者較符實情，甚且在其餘被告等向其告知不能查證時竟
        未起疑詢明，反而以此告知對其有相當信賴關係之告訴
        人，其所辯稱不知要查證云云顯與常理有違而難採憑採
        ，加之，其在本院審理中亦自承伊認為銀行本票應該向
        銀行櫃檯求證，才詢問告訴人有無取得系爭本票（參見
        本院九十四年五月四日審理筆錄），益見其對系爭商業
        本票真實與否應立即向擔任保證之銀行查證一事實難諉
        無不知；因之，若非被告子○○已知悉系爭本票上所存
        在之銀行保證背書實係偽造，其當無當場未起疑反而轉
        知告訴人不能查證之理，其辯稱不知上情，並無詐騙告
        訴人行為云云，顯屬卸責之詞，並無足採。
  （五）另以，關於被告酉○○之部分，如前述，其既自承於當
        日簽發系爭本票時即已見到其上有如附表一所示印文、
        署押存在，以其在本院審理時亦自承與告訴人素不相識
        ，借貸該筆高達一億元款項時，除簽發系爭本票外亦未
        提供任何擔保，其與一銀中崙分行復無任何資金往來之
        情狀，尚未經其簽發之系爭本票上所存在之銀行保證背
        書應係偽造一事，其當足以知悉；甚且，若如被告酉○○所辯稱初始係約定借款一億元，須給付出借人即告訴
        人一年八百萬元之利息，仲介費用則為百分之十等語，
        何以給付與出借人之利息竟較給付與仲介人者低，實與
        常情有違，再參以其就事後交付案外人壬○○二千四百
        萬元之部分，復辯稱：係因伊在八十八年七月二十八日
        當晚認事情有異，欲向案外人壬○○索回系爭本票時，
        因案外人壬○○稱須先拿出二千萬元之故云云，惟若如
        其所稱先返還已取得部分借款才能拿回系爭本票，其取
        得款項時既已明知該出借人係告訴人而非案外人壬○○
        ，且當日案外人壬○○既亦在銀行外卻仍任令其他人將
        五千四百萬元取走，被告酉○○對於案外人壬○○在該
        筆借款中是否可信當存疑，其竟又自承當場並未要求案
        外人壬○○寫具任何字據以為憑信，甚至事後於八十八
        年九月間為此事經調查時，竟更無端同意案外人壬○○
        之請而寫立其自稱內容不實之承諾書、雲從龍公司收據
        等資料，目的係為幫案外人壬○○脫罪，被告酉○○何
        以自始至終均對案外人壬○○深信不疑而依其指示行為
        ，顯悖於常情，此在在可見被告酉○○自始向告訴人借
        款時，當與其餘參與之證人壬○○及其餘被告丑○○等
        人間即有朋分各該得款之詐欺犯意，並共謀為上開詐欺
        行為。
  （六）復以，關於被告辰○○、寅○○、癸○○、甲○○之部
        分，關於告知告訴人須提領一億元現金至一銀中崙分行
        之人均係被告辰○○，業據告訴人及被告子○○於本院
        審理中一致結證在卷，以告訴人及被告子○○復均證稱
        為此事主要與其等洽談者均係被告辰○○之情況，其對
        告訴人所知悉必須提供銀行保證背書票據作為擔保一事
        自當知情，然而，告訴人於本院審理中卻證稱：事後伊
        發覺被騙而詢問被告辰○○時，被告辰○○竟向其稱為
        何向銀行查證，不理伊等語，以被告辰○○為此仲介事
        宜係取得高達一千萬元報酬，顯然自恃對相關金融事務
        具有基本常識，其對涉及該借款重要擔保物之系爭本票
        上銀行保證背書效力問題，竟要求告訴人不能予以查證
        ，已可見其對該銀行襄理保證背書之真實性事前非惟應
        即知悉，並且有欲防止告訴人追查發覺之行為，其對案
        外人壬○○、被告丑○○等人係欲交付該其上經偽造附
        表一所示印文、署押之本票以詐騙告訴人一事，當知之
        甚詳並與渠等彼此間有犯意聯絡，行為分擔；再關於被
        告寅○○部分，其於八十八年九月二日調查時即曾供稱
        ：於八十八年七月二十八日上午被告張伊利曾出示伊一
        紙其上有銀行保證背書之本票，並向伊稱可以做，伊才
        聯絡被告辰○○等人，與告訴人卯○○○所證稱事前數
        天被告寅○○均有與伊見面接洽籌措資金事宜相互參照
        ，被告寅○○於本院審理中所辯稱當日伊僅負責將被告
        癸○○、辰○○電話各告知對方，由渠二人自己聯絡，
        其對具體情形均不知情等語，以其事前均積極與告訴人
        洽商之參與程度，其顯然欲從仲介告訴人相關資金籌措
        事宜以得利之情狀，其改稱並未詢問而不知情云云，已
        與常情有違，抑且，被告寅○○亦自承事後所收受之費
        用高達三百萬元，以其前與告訴人接洽情形，當知此報
        酬高達告訴人所有資金之百分之八，在尚有其於仲介人
        存在之情形下，其仍予收受而絲毫不疑，若非其事前即
        知悉並共謀參與對告訴人詐欺取財之行為，當無無端收
        受此顯逾一般常情報酬之理，其辯稱不知詳情云云，顯
        圖飾卸，並無可採；又就被告癸○○部分，其於本院審
        理中已自承於八十八年七月二十八日有見到被告甲○○
        出示一紙其上已有銀行保證背書之本票，且以其在現場
        得與聞擔任借款人之被告酉○○竟僅分得四千六百萬元
        情狀，與其當場代其餘被告甲○○、寅○○、丑○○等
        人所收取報酬即達四百萬元者相較，其對被告酉○○何
        以竟同意支付此高額費用以借款卻絲毫不疑，亦可見其
        事前對系爭本票上銀行襄理保證背書係出於偽造，目的
        係騙使告訴人陷於錯誤一事應係知情，其有參與上開詐
        欺取財行為，已甚明確；復就被告甲○○部分，業據被
        告辰○○結證稱：於八十八年七月二十八日在上開高雄
        牛奶大王店內，被告甲○○有負責告知告訴人相關借款
        情形，其對該款項往來係為借款緣故且須交付具有銀行
        保證背書之票據自應知情，但以其在告訴人提出一億元
        現金時亦在場分配之情況，其對擔任借款人角色之被告
        酉○○當場竟僅取得四千六百萬元，其餘逾半數借款均
        為其他充當仲介人者悉數分配取走等情狀足以見聞之情
        況下，對此顯然違反一般借款應大部分由借款人取得之
        違情處絲毫不疑，事後甚且尚代余國星匯出八百萬元與
        被告丑○○，其就告訴人遭詐欺取財之情形顯然與其餘
        被告間有犯意聯絡，行為分擔，加之被告甲○○於本院
        審理中復自承案外人余國星曾提示給伊看過本票樣本，
        但如上述，該本票樣本一事顯係事後杜撰之詞，其對該
        施用詐術之方法顯然事前即已知情，其有參與上開詐欺
        取財之行為，亦甚明確。
    綜上所述，被告子○○、酉○○、丑○○、寅○○、辰○○
    、癸○○、甲○○等人對於提供告訴人作為借款擔保之系爭
    本票上如附表一所示印文、署押係出於偽造一節，事前彼此
    應即知悉，卻仍以上開方式對告訴人施用詐術，渠等均有詐
    欺之犯意及行為，均堪認定。
二、查被告子○○、酉○○、丑○○、寅○○、辰○○、癸○○
    、甲○○等冒用一銀中崙分行申○○名義，而偽造該表明係
    其同意擔任系爭本票保證人記載之私文書而交付告訴人以行
    使之，自足以生損害於告訴人及申○○本人，渠等復以提供
    上開其上僅有偽造之銀行襄理保證背書本票之方式施用詐術
    ，使告訴人限於錯誤而交付渠等共一億元，核渠等所為，均
    係犯刑法第二百十六條、第二百十條之行使偽造私文書罪，
    及同法第三百三十九條第一項之詐欺取財罪。被告等上開偽
    造如附表一所示印文、署押之行為，為該表明係一銀中崙分
    行襄理申○○擔任系爭本票保證人之偽造私文書行為之部分
    行為，此偽造私文書之行為，復為其後行使之高度行為所吸
    收，爰不另論罪。被告子○○、酉○○、丑○○、寅○○、
    辰○○、癸○○、甲○○等人與案外人壬○○、余國星彼此
    間，就上開犯行有犯意聯絡，行為分擔，均應論以共同正犯
    。被告等上開二行使偽造私文書、詐欺取財之行為，有方法
    、目的之牽連關係，應從一重之行使偽造私文書罪處斷。又
    起訴書原以被告等上開行為係涉犯刑法第201條偽造有價證
    券罪嫌，以系爭本票之發票人確為其上所載超然公司、代表
    人酉○○所簽發，並無無制作權人冒用有制作權人名義之偽
    造行為，而其上關於保證人欄之記載，僅係表明所載名義人
    願意擔任保證人之意而屬私文書性質，偽造此記載之部分尚
    與偽造有價證券之行為有間，應僅論以行使偽造私文書罪，
    且此起訴書認被告等涉犯偽造有價證券罪嫌部分，業據蒞庭
    檢察官更正係涉犯刑法第216條、第210條行使偽造私文書罪
    嫌；另起訴書原以被告等係涉犯刑法第339條第1項詐欺取財
    罪嫌，經蒞庭檢察官更正認係涉犯同法第340條常業詐欺取
    財罪嫌部分，觀諸被告等上開詐欺取財行為次述僅一次，且
    係利用告訴人年事已高認可欺，復無任何積極證據堪認渠等
    各有以上開詐欺所得錢財維生之情況，公訴人此部分容有誤
    會，起訴法條應予變更。爰審酌被告子○○、酉○○、丑○○、寅○○、辰○○、癸○○、甲○○犯後均飾詞狡辯，未
    能坦承犯行，且被告酉○○詐得金額高達二千二百萬元（若
    扣除其辯稱交付五百萬與案外壬○○者，亦達一千七百萬元
    ）、被告丑○○詐得者高達一千五百八十萬元、被告辰○○
    詐得者達一千萬元，被告子○○、寅○○、癸○○、甲○○
    所詐得者則各係二百萬元、三百萬元、一百二十萬元、至少
    一百萬元，且被告丑○○、寅○○、甲○○迄今未賠償告訴
    人分文，而被告酉○○、辰○○部分則業經本院裁定發還部
    分款項與告訴人，被告癸○○則有返還告訴人二十萬元，有
    該字據影本一份附卷可稽，但與其所詐得金額相較僅屬其中
    一小部分，被告子○○則已悉數清償，有各該字據、電匯單
    、存證信函影本等各一份在卷可佐，犯後態度較為良好，但
    子○○、酉○○、辰○○、丑○○、寅○○、辰○○前均未
    曾受有期徒刑以上刑之宣告，素行良好，被告癸○○、甲○○僅七十八年、八十一年間各因妨害自由、妨害風化案件，
    經判處罪刑並諭知緩刑後，迄緩刑期滿未獲撤銷，素行非差
    ，有臺灣高等法院被告全國前案紀錄表各一份在卷可查，及
    渠等之犯罪動機、目的、手段、情節、所生損害等一切情狀
    ，分別量處如主文所示之刑，關於被告子○○部分，並依修
    正後刑法第四十一條第一項前段規定，諭知易科罰金之折算
    標準（按刑法第四十一條原規定最重本刑為三年以下有期徒
    刑以下之刑之罪，而受六個月以下有期徒刑或拘役之宣告者
    ，得易科罰金，惟被告犯罪後，該條文業經立法院三讀通過
    修正為最重本刑為五年以下有期徒刑以下之刑之罪，而受六
    個月以下有期徒刑或拘役之宣告，得易科罰金，並經總統於
    九十年一月十日以日華總一義字第九０００００三八００號
    公布，自九十年一月十二日起生效，比較新舊法結果，以新
    法有利於被告，依刑法第二條第一項前段規定，應適用裁判
    時即修正後之刑法第四十一條第一項前段規定），以示懲儆
    。至於如附表一所示偽造之印文、署押，應依刑法第二百十
    九條規定，併予宣告沒收。
三、另起訴書以被告子○○、酉○○、丑○○、寅○○、辰○○
    、癸○○、甲○○等所為上涉有洗錢防治法第二條第一款、
    第九條第一項之掩飾隱匿自己重大犯罪所得財物罪嫌部分，
    按洗錢防制法第二條第一款所指之自己重大犯罪者，限於同
    法第三條所列各款犯罪者，始足當之，而起訴書原以被告等
    有涉犯洗錢防制法第三條第二款所列偽造有價證券罪嫌，而
    將該所得財物予以掩飾、隱匿之部分，如上述，業據蒞庭檢
    察官更正認僅係涉犯行使偽造私文書罪，而蒞庭檢察官以被
    告等所為係涉犯洗錢防制法第三條第五款常業幫助詐欺取財
    罪嫌部分，復經認僅係屬詐欺取財之行為，已詳如前述，足
    見被告等縱使有就取得如附表二所示財物為掩飾、隱匿等行
    為，亦因各該財物非屬洗錢防制法第三條各款所規定重大犯
    罪所得財物，尚難認應論以同法第二條第一項、第九條第一
    項之掩飾、隱匿自己重大犯罪所得財物罪責，是此部分原應
    為被告等無罪之諭知，但公訴人以此罪嫌與前揭論罪科刑部
    分有牽連犯之裁判上一罪關係，是此部分爰不另為被告等無
    罪之諭知，併予敘明。
乙、無罪部分：
一、按犯罪事實應依證據認定之，無證據不得認定犯罪事實；不
    能證明被告犯罪者，應諭知無罪之判決，刑事訴訟法第一百
    五十四條第二項、第三百零一條第一項分別定有明文。又刑
    事訴訟法上所謂認定被告犯罪事實之證據，係指足以認定被
    告確有犯罪行為之積極證據而言，苟積極證據不足為不利於
    被告事實之認定時，即應為有利於被告之認定，更不必有何
    有利之證據，最高法院著有二十九年上字第三一０五號及三
    十年上字第八一六號判例意旨可資參照。
二、公訴意旨略以：被告丙○○、子○○、李敬吉（另案通緝中
    ）、李宜蓁（另案移由臺灣高等法院併案審理中）共同基於
    意圖為自己不法所有之犯意聯絡，因獲悉告訴人即南門醫院
    前董事長卯○○○擁有閒置資金數億元，即由被告梁鈺樁居
    中牽線，再由被告丙○○、李宜蓁共同向告訴人英詐稱可透
    過公營金融行庫經理，進行「國際金融操作」之方式，賺取
    高額利潤，使告訴人陷於錯誤，於八十八年七月九日簽立乙
    紙由李敬吉具名、被告丙○○任見證人之「備忘錄」，約定
  　由告訴人提供操作資金四億元，後因告訴人尚未籌足前揭款
    項前，即為法務部調查局基隆市調查站查獲而未遂。因認被
    告丙○○、子○○就此涉有刑法第三百三十九條第一項、第
    三項之詐欺取財未遂罪嫌。1.訊據被告子○○辯稱：伊是相
    信被告丙○○為律師，才帶金主即告訴人卯○○○至該處，
    當時被告丙○○雖有向伊與告訴人談操縱國際貿易資金等情
    形，但伊並不了解，均由告訴人與被告丙○○交談後，告訴
    人才同意，伊未參與任何意見等語；2.被告丙○○辯稱：當
    初告訴人為蓋綜合醫院，透過戌○○找到伊，並稱因蓋醫院
    缺乏資金，希望錢能快速成長，初始談過幾次伊即曾說資金
    不夠、不能作，告訴人並不相信，於88年7月9日伊才介紹「
    窗口」與告訴人等認識，此窗口係指可透過該等人找到作業
    方、付費方者之意，當日伊原本與被告寅○○聯絡在九信處
    等候，後來是被告辰○○出現將伊與告訴人等帶往對面巷子
    某二樓處，因伊覺得閒雜人等多，且告訴人與其他人使用客
    語交談伊亦聽不懂，後來被告寅○○抵達又說作業方係合庫
    總行的專員，且指出其中一位高瘦者，經被告寅○○詢問得
    知資金數額僅100,000,000 元，被告寅○○表示金額不夠，
    至少需款300,000,000元，伊認為氣氛不對，且告訴人等被
    包圍要資料，遂將告訴人及被告子○○帶走，後來接近伊辦
    公室時，伊又以電話詢問案外人李宜蓁能否介紹窗口，才由
    案外人李宜蓁轉請案外人曾文車安排引方，該引方亦僅是仲
    介人，但較為瞭解市場情況及法律問題，雙方約定至臺北市
    希爾頓飯店二樓見面，因案外人曾文車又說告訴人須先至合
    庫總行開戶，伊並電請案外人李宜蓁亦陪同前往開戶，至希
    爾頓飯店時為引方之案外人李敬吉已在場，因案外人李敬吉
    所提出備忘錄最低金額為500, 000,000元，經案外人李敬吉
    以電話向曾文車請示後表示告訴人可僅提供400,000,000元
    ，其餘一億元由案外人曾文車提供，於88年7月10日被告子
    ○○請伊幫忙向告訴人及告訴人女婿、女兒說明，伊才與案
    外人李宜蓁前往新竹，抵達後因被告子○○要求案外人李宜
    蓁不要上去，才由伊與被告子○○前往說明，伊當時係說明
    產品屬性及告知如何注意安全、如何合法，且錢不要離手等
    ，回來後因被告子○○電知無法籌到400,000,000元，此事
    即不了了之等語。而公訴人認被告丙○○、子○○涉犯此罪
    嫌，無非以被告丙○○、子○○之供述、告訴人卯○○○之
    指述，並有備忘錄、高利資金投資計畫、財政部金融局八十
    九年三月一日臺融局（二）第八九七二五０七八號函文各一
    份可證等情為其主要論據。經查：
  （一）告訴人卯○○○於本院審理時係結證稱：伊第一次與被
        告丙○○見面時，伊有出示一紙面額八千萬元支票給被
        告丙○○看，被告丙○○有打電話到很多地方，然後向
        伊說沒有路線，同一日後來又說找到了，在簽寫備忘錄
        前，被告丙○○曾帶伊至某處欲找金主，在金主那邊有
        見到被告辰○○、庚○○、寅○○，被告辰○○向伊稱
        有事可以找她，後來到銀行所領現金一億元即是被告辰
        ○○拿走，但伊不知道被告丙○○是否認識他們，而關
        於與案外人李敬吉所簽立備忘錄確係其所為，亦有見過
        備忘錄上引方代表所載李敬吉該人，但已不記得簽寫該
        備忘錄之原因為何，亦不記得何以該備忘錄金額欄所載
        會由「伍億元」改成「肆億元」，關於見證人部分簽寫
        被告丙○○姓名之原因亦不記得，係後來被告丙○○才
        簽寫，起初被告丙○○有對伊說明備忘錄內容，但實際
        說明內容伊已不記得，後來案外人李敬吉有對伊解釋備
        忘錄內容，斯時被告丙○○有無在場則不記得，而被告
        子○○當時並沒有在場，只是曾稱八千萬元不夠，需款
        一億元，及被告子○○曾對伊說其曾經做過，但所指做
        過之具體內容為何則未說明，且是在伊拿錢至被告丙○○之律師事務所時講了這句話，後來依備忘錄內容約定
        伊要拿四億元出來，因伊錢已遭取走，被告丙○○雖然
        於一億元現金被拿走後第4日曾電知有利用該筆錢之地
        方了，伊不敢說錢被人拿走，被告丙○○也沒有跟伊說
        什麼，伊亦不知道後來備忘錄要如何履行等語，就被告
        丙○○所參與者除如卷附備忘錄上所載見證人之地位，
        及有介紹案外人李敬吉與告訴人認識外，對於備忘錄所
        載實際操作方式部分，被告丙○○有無參與且是否足以
        知悉各該內容，甚且對告訴人所交付之財物有無與其餘
        人等約定如何分配等情形，以告訴人對被告丙○○斯時
        所告知具體內容均無法清楚陳述，已難憑斷。
  （二）其次，關於告訴人與案外人李敬吉所簽立備忘錄之實施
        內容部分，僅載明「I資方（即告訴人）以臺支進場（
        臺支必須不記名、不禁背），並開立資方名之乙存帳戶
        ，進場前先報知臺支號碼，II進場後引方（即案外人李
        敬吉）約資方到作業銀行經理室，由經理負責作業，III
        作業交割時間約一時三十分，資方拿回本金，本金－當
        日行支，補貼費用－本金之百分之一點五，以當日行支
        給付，Ⅳ資方拿回本金行支同時存入自己乙存帳戶內，
        以便次日作業」等內容，雖然財政部金融局於八十九年
        三月一日臺融局（二）第八九七二五０七八號函文中（
        此業經被告丙○○同意作為證據，被告子○○對此亦不
        爭執，亦視為同意此得作為證據），對於該備忘錄所載
        內容曾指出1.關於上開II所示引方約資方到銀行經理室
        由經理負責作業一節，係不符一般銀行內部控制制度與
        業務分層負責之機制，但此備忘錄內容所指「至銀行經
        理室，由經理負責作業」之實際「作業」內容為何，該
        備忘錄絲毫未提及須處理具體方式、情節，而證人即任
        職於行政院金融監督管理委員會銀行局（改制前即上述
        之財政部金融局）之辛○○亦證稱：雖然所有諸如以臺
        支換現金、以臺支換行支等，均須在櫃檯使用相關設備
        處理，但亦有可能係客戶在經理室等待，惟整個作業程
        序仍在櫃檯處理等語，此僅能謂該備忘錄並未具體記明
        在銀行須辦理何種作業之內容，甚且至多可認該引方是
        否以有別於一般在櫃檯等候處理而可至銀行經理室等候
        一事，欲昭示其與銀行經理間有相當熟稔或特別之關係
        而已，以此節所涉是否與銀行經理有相當關係係屬於案
        外人李敬吉允諾之部份，在此並非全無可能，而被告丙○○又非實際允諾為如此處理者，其且稱有無可配合辦
        理之銀行經理係業務機密，其無從知悉之情形下，已難
        謂被告丙○○當明知此無法操作；2.關於財政部金融局
        上開函文所指以國內銀行之定期存款至國外外商銀行申
        請數倍金額之國外銀行保證書，並以保證書所列金額於
        國內銀行辦理質押借款一節，該函文係指出國內金融機
        構並無辦理類似業務，即謂此似不符一般金融機構正常
        授信及徵信條件，由其所指理由已可見係以國內金融機
        構未辦理類似業務為其主要憑據，以被告丙○○所稱該
        申請國外銀行保證書之部分係向國外外商銀行辦理，本
        非國金融機構所承作，此是否足以為憑，顯有疑問，而
        證人即上開函文之承辦人乙○○於本院審理中復結證以
        ：一般銀行願意開立保證書必須客戶有一定授信額度、
        已經完成必要徵信程序後才會開立，此均取決於客戶信
        用能力，對於究竟能否以此方式申請國外銀行開立保證
        書一事，證人乙○○既稱均取決客戶信用能力，甚且稱
        能否開立數倍金額之保證書部分，伊不了解國外銀行之
        意願，但是有可能用以擴張信用等語，均可見該備忘錄
        所載及被告丙○○所辯稱操作方式是否確係國外無法辦
        理之情況，進而謂並非實際接洽辦理各該事務之被告丙○○足以知悉此情，容值存疑，遑論該函文所指取得國
        外保證書後係在國內銀行辦理質押借款一事，亦與被告
        丙○○前於調查時說明該備忘錄所載操作方式時，僅稱
        係向銀行辦理卻未具體說明何類銀行之情節有間（參見
        89 年度偵字第15314號偵查卷第24頁）；因之，由上開
        說明已可見尚不足恃前揭函文即謂被告丙○○有何明知
        該備忘錄所載情節係虛偽，卻仍向告訴人誆稱之詐欺行
        為。
  （三）抑且，縱使以被告丙○○於本院審理中所辯稱之操作方
        式與備忘錄所載者相互對照，其所稱告訴人可在提供自
        己所有臺支之當日取回面額為百分之一百零一點五之行
        支一節，確係該紙備忘錄之內容，僅係關於告訴人能取
        得之行支實際上有無兌現可能等查證工作是否及該備忘
        錄所指作業之一部分，並未經記明，甚且就取得告訴人
        所有臺支之對價，實際上即係案外人李敬吉須交付面額
        再加計百分之一點五之行支，在該行支當日須可兌現之
        情形下，亦即案外人李敬吉或其委託人實際上於當日即
        有可提供金額高於臺支面額達百分之一百零一點五之資
        力，則其當日自身所擁有款項既高於告訴人，何以仍願
        意給付達該面額百分之一點五之代價以使用告訴人名義
        之臺支，其動機涉及此交易履行真實性之問題而頗值推
        敲，但若係為諸如隱匿自己名義而借用告訴人名義之臺
        支等俾辦理相關事務，仍非無可能，被告丙○○既僅係
        擔任見證人，由告訴人指證確實另有一自稱李敬吉者與
        其接洽及該備忘錄影本上被告丙○○僅基於見證人地位
        簽名之內容均可明，其對案外人李敬吉能否提供此面額
        行支之能力既難認有查證之義務，由告訴人上開指述情
        節，亦難認被告丙○○有任何具體擔保案外人李敬吉必
        能提出此面額行支，且經被告丙○○之選任辯護人詰問
        告訴人以：「認為被告丙○○用何方法騙你」一事時，
        告訴人甚且稱：被告丙○○不是騙，被告丙○○雖然好
        意帶伊去看有什麼路線，但不應該帶伊去那邊，這樣就
        不對等情況下，自亦無從謂被告丙○○有何明知案外人
        李敬吉無此資力卻仍與案外人李敬吉共同欺之行為，遑
        論以該備忘錄所載內容及告訴人、證人子○○均稱被告
        丙○○並未曾為此事請求告訴人給付任何報酬、好處等
        ，亦無從謂被告丙○○有意圖為自己不法所有之詐欺犯
        意。另被告子○○於審理中固曾證稱與案外人李敬吉約
        定在希爾頓飯店見面前，被告丙○○有提及待會兒抵達
        者好像係銀行經理，但其亦稱係何銀行或何姓名伊均不
        知情，後來案外人李敬吉抵達後與告訴人、被告丙○○
        彼此間如何介紹伊亦未聽到，自難徒憑被告子○○此並
        非明確之證述，即謂被告子○○斯時有向告訴人誆稱案
        外人李敬吉為銀行經理之行為。
  （四）進而，被告子○○僅係帶同告訴人與被告丙○○接洽，
        實際上相關內容伊有與被告丙○○、案外人李敬吉直接
        洽談等情，業據告訴人指證在卷，且依告訴人所稱情節
        ，被告子○○僅曾告知有做過該類事，但所指詳細內容
        並未說明，且又係在第一次前往被告丙○○工作之律師
        事務所時所言，以斯時究竟被告丙○○係介紹告訴人以
        何種方式籌措資金尚未明之情況下，縱使此與被告子○○於本院審理中所辯稱實際上不知如何操作，自己亦未
        曾實際操作過等，顯然被告子○○此言不實，但被告丙○○所介紹之備忘錄所在操作方式既係事後方覓得，實
        際內容又係經案外人李敬吉與被告丙○○向告訴人說明
        ，仍難認被告子○○斯時有何足以明知該籌措資金方法
        不實卻仍對告訴人施用詐術之行為。至於此部份與前揭
        論罪科刑者之關聯性部分，告訴人已證稱被告丙○○有
        提及需資金五億元者，與上開論罪科刑之事實欄所示被
        告辰○○等人後來聯繫之一億元部分，二者操作方法不
        同，至於有何不一樣因為很複雜，伊現在已不記得，且
        被告丙○○所涉及備忘錄所載四億元金額操作一事，與
        被告辰○○、寅○○等人曾至伊所在南門醫院述及之三
        億元銀行保證單等亦屬不同事，係不同之二批人等語，
        足見二者本不相涉，併予說明之。
    綜上所述，尚無積極證據認被告丙○○、子○○二人就此有
    何詐欺取財未遂之行為，揆諸首揭規定意旨及說明，就此自
    應分別為被告丙○○、子○○二人均無罪之諭知。
三、公訴意旨以被告丁○○、庚○○二人有與前開被告子○○、
    酉○○、丑○○、寅○○、辰○○、癸○○、甲○○等人共
    同為如事實欄所示行使偽造私文書、詐欺取財暨洗錢防制法
    第二條第一款、第九條第一項掩飾、隱匿自己重大犯罪所得
    財物等行為，認亦涉犯各該罪嫌之部分；訊據被告丁○○、
    庚○○均堅決否認有各該行為，被告丁○○辯稱：當日伊僅
    陪同被告酉○○到場，相關詳細內容伊均不知道等語，被告
    庚○○則辯稱：伊妻即被告辰○○係從事土地仲介買賣，若
    需要均由伊開車載被告辰○○至臺北接洽生意，當天做何資
    金操作等伊全不知情，只知道告訴人、其餘被告等領好錢叫
    伊開車將錢載到銀行，卸完伊即在車上，並未進入銀行，相
    關情形均不知情等語。而公訴人認被告丁○○、庚○○二人
    涉犯此罪嫌，無非以被告丁○○、庚○○暨上開被告等供述
    之內容為其主要論據。經查，關於被告丁○○部分，被告酉
    ○○於本院審理時已結證稱：於八十八年七月二十八日向告
    訴人取款之前，如何與案外人壬○○洽談之過程等被告丁○○均未參與，係當日伊認為被告丁○○對金錢事務較為清楚
    ，且為安全才邀其前同往等語，與告訴人所述與其洽談者中
    確均未提及被告丁○○等情相較，被告丁○○雖於八十八年
    七月二十八日有陪同被告酉○○至一銀中崙分行及附近某咖
    啡廳之情形，但詳細接洽既均由被告酉○○為之，縱使被告
    丁○○有見到其上已有一銀中崙分行襄理申○○名義擔任保
    證人之系爭本票，以其對何以須提出該本票、目的等緣由，
    在事前均未參與之情形下，仍難認其對系爭本票係經偽造且
    目的為詐取告訴人財物等足以知情或參與，是此部分尚難認
    有何積極證據堪認被告丁○○就此係知情並與其餘被告間有
    何犯意聯絡、行為分擔可言；再就被告庚○○部分，亦據被
    告辰○○證稱被告庚○○僅於當日依其要求幫忙載送一億元
    現金至一銀中崙分行，對事前如何與告訴人商談等，被告庚○○均未參與等語，而參諸告訴人、被告子○○雖均提及事
    發前數日在某高雄牛奶大王店內與被告辰○○、寅○○見面
    時，被告庚○○亦曾在場等語，惟告訴人亦指稱相關提領一
    億元現金之事務均係由被告辰○○所告知，並未曾提及被告
    庚○○足以在場與聞各情甚或有參與等情況，至於被告庚○○在被告辰○○取得各該款項後雖有代為處理、保管之行為
    ，但以其與被告辰○○係夫妻關係，復無從認其有參與各該
    款項來源情由之處理、討論，亦難以此事後代為保管之行為
    ，即謂事前被告庚○○係知情且有參與，是此部分亦乏積極
    證據認被告庚○○有事前知悉並與其餘被告共同為上開行使
    偽造私文書、詐欺取財等行為；因之，被告丁○○、庚○○
    二人辯稱對上開犯行均不知情云云，尚非無據，而起訴書認
    渠二人亦涉犯掩飾、隱匿自己重大犯罪所得之部分，如前述
    ，在難認各該財物係洗錢防制法第三條所規定重大犯罪所得
    財物之情形下，並無從以該罪責相繩，則揆諸上揭說明，自
    應分別諭知被告丁○○、庚○○無罪之判決，以示慎審。
四、關於被告己○○部分，公訴意旨略以：案外人壬○○自被告
    酉○○處取得以前開款項所購買之二張面額各為四百萬元、
    六百萬元，共計一千萬元之臺支支票後，被告己○○明知上
    開二紙臺支支票可兌領之款項係因常業詐欺取財等重大犯罪
    所得之款項，仍以其配偶許素琴名義，於同年八月二十九日
    至臺灣銀行營業部開戶（帳號：00000000000）
    存入，嗣並即領取，以掩飾他人因重大犯罪所得財物，另一
    紙面額四百萬元之臺支支票，則以案外人未○○名義存入美
    商美國商業銀行松山分行帳戶（帳號：一五五九五九）。因
    認被告己○○涉有洗錢防制法第二條第二款、第九條第二項
    之掩飾他人重大犯罪所得財物罪嫌，及刑法第三十條、第三
    百四十條之幫助常業詐欺取財罪嫌。訊據被告己○○矢口否
    認有何幫助常業詐欺取財或掩飾他人重大犯罪所得等行為，
    並辯稱：伊係在生意往來時認識向伊借用帳戶之張姓友人，
    事後去查卻找不到該人資料，伊不知道如此行為係違法等語
    。經查，如上述，被告己○○所收受之各該款項來源，僅堪
    認係被告酉○○等暨案外人壬○○之詐欺取財行為所得，並
    非基於洗錢防制法第三條所列各款重大犯罪所取得，尚難論
    以洗錢防制法第二條第二款、第九條第二項之掩飾他人重大
    犯罪所得罪，且被告己○○對提供帳戶對象之該張姓不詳姓
    名年籍男子，雖然陳稱該人並非證人壬○○，惟其亦無法具
    體說明何以會將帳戶無端提供非熟識者使用，其所辯雖有違
    情之處，但以被告己○○提供該帳戶存放各該款項時，各該
    款項係在已完成對告訴人之詐欺取財行為後方能取得，被告
    己○○提供自己帳戶讓他人使用之行為，縱使堪認有對詐欺
    取財行為事後之追查等，事實上提供相當助力，但仍屬該詐
    欺取財之犯罪完成後始施以幫助行為之事後幫助情形，亦不
    足以成罪，是公訴人認其所為係涉犯幫助常業詐欺取財罪嫌
    之部分，尚非有據，遑論亦無積極證據堪認被告己○○係明
    知所收受款項係他人財產犯罪所得而有收受贓物之情形；因
    之，就此既無積極證據堪認被告己○○所為係該當於公訴人
    所指訴之罪嫌，關於被告己○○部分，自亦應為其無罪之諭
    知
據上論斷，應依刑事訴訟法第二百九十九條第一項前段、第三百
條、第三百零一條第一項前段，刑法第二條第一項前段、第二十
八條、第二百十六條、第二百十條、第三百三十九條第一項、第
五十五條、第四十一條第一項前段、第二百十九條，罰金罰鍰提
高標準條例第一條前段、第二條，判決如主文。
本案經檢察官午○○到庭執行職務
中　　華　　民　　國　　94　　年　　6 　　月　　3 　　日
                  刑事第十六庭  審判長法  官  劉嶽承
                                      法  官  王幸華
                                      法  官  林麗真
右正本證明與原本無異。
如不服本判決，應於判決送達後十日內，向本院提出上訴狀。
                                      書記官  張汝琪
中　　華　　民　　國　　94　　年　　6 　　月　　6 　　日
附錄本案論罪科刑法條全文
中華民國刑法第216條
 (行使偽造變造或登載不實之文書罪)
行使第210條至第215條之文書者，依偽造、變造文書或登載不實
事項或使登載不實事項之規定處斷。
中華民國刑法第210條
 (偽造變造私文書罪)
偽造、變造私文書，足以生損害於公眾或他人者，處五年以下有
期徒刑。
中華民國刑法第339條
意圖為自己或第三人不法之所有，以詐術使人將本人或第三人之
物交付者，處五年以下有期徒刑、拘役或科或併科一千元以下罰
金。
以前項方法得財產上不法之利益或使第三人得之者，亦同。
前二項之未遂犯罰之。
附表一：
┌───┬────────┬───────┬──────┐
│編號  │偽造署押之內容  │所  在  位  置│備        註│
│      │及數量          │              │            │
├───┼────────┼───────┼──────┤
│1     │偽造之「第一商業│本票號碼ＫＳ九│            │
│      │銀行中崙分行襄理│八一三九二、面│            │
│      │」印文一枚。    │額一億元、發票│            │
│      │                │人超然工程有限│            │
│      │                │公司（代表人嚴│            │
│      │                │輝麗）、發票日│            │
│      │                │八十八年七月二│            │
│      │                │十八日之商業票│            │
│      │                │上保證人欄    │            │
├───┼────────┼───────┼──────┤
│2     │偽造之「申○○」│同上          │            │
│      │印文一枚。      │              │            │
│      │                │              │            │
├───┼────────┼───────┼──────┤
│3     │偽造之「申○○」│同上          │            │
│      │簽名一枚。      │              │            │
│      │                │              │            │
└───┴────────┴───────┴──────┘
附表二：（資金流向及事後歸還情形）
┌───┬──────┬──────┬────┬────┐
│姓  名│初始得款金額│事後得款分配│實得金額│ 備註　 │
│      │            │情形        │        │        │
├───┼──────┼──────┼────┼────┤
│梁鈺樁│當天分得二百│無　　　　  │二百萬元│事後已歸│
│　　　│萬元        │　　　　　　│　　　　│還告訴人│
│      │　　　　　　│            │        │卯○○○│
│      │            │            │        │二百萬元│
│      │            │            │        │。      │
├───┼──────┼──────┼────┼────┤
│辰○○│當日取得一千│事後另交付嚴│實得一千│事後所存│
│　　  │二百萬元（扣│輝麗二百萬元│萬元；其│入李珮帆│
│　　　│除當日分別交│。　　      │中二百萬│、李季陵│
│      │付與子○○、│　　　      │元存入其│各該帳戶│
│      │寅○○各二百│            │女兒李珮│內分別為│
│      │萬元）。    │            │帆設於萬│一百九十│
│      │　　　　　　│            │通商業銀│七萬五千│
│      │　　　　　　│            │行桃園分│九百十二│
│      │            │            │行帳號０│元、三百│
│      │            │            │０四００│萬元，以│
│      │            │            │０七三三│上共計四│
│      │            │            │九五號帳│百九十七│
│      │            │            │戶內，另│萬五千九│
│      │            │            │三百萬元│百十二元│
│      │            │            │存入其女│之款項，│
│      │            │            │兒李季陵│業經本院│
│      │            │            │設於大眾│於九十三│
│      │            │            │商業銀行│年六月十│
│      │            │            │桃園分行│一日裁定│
│      │            │            │帳號０二│發還與告│
│      │            │            │二一００│訴人湯彭│
│      │            │            │０四一四│秀英。  │
│      │            │            │五０號帳│        │
│      │            │            │戶內。  │        │
├───┼──────┼──────┼────┼────┤
│癸○○│當天取得三百│事後交付陳元│實得一百│於九十三│
│　　　│萬元（扣除當│琴八十萬元、│二十萬元│年三月十│
│　　　│日交付與陳粕│、交付甲○○│　　　　│一日返還│
│　　　│銘之一百萬元│一百萬。    │　　　　│告訴人湯│
│　　　│）。        │            │　　　　│彭秀英二│
│　　　│　　　　　　│            │　　　　│十萬元。│
│      │　　　　　　│            │        │        │
│      │　　　　　　│            │        │        │
│      │　　　　　　│            │        │        │
├───┼──────┼──────┼────┼────┤
│寅○○│當日自癸○○│無　　　　　│實得三百│　　　　│
│　　　│處取得一百萬│　　　　　　│萬元　　│　　　　│
│　　　│元、自辰○○│　　　　　　│　　　　│　　　　│
│　　  │處取得二百萬│　　　　　　│　　　　│　　　　│
│      │元，以上共計│            │        │        │
│      │三百萬元。　│            │        │        │
│      │            │            │        │        │
├───┼──────┼──────┼────┼────┤
│甲○○│不明。      │事後自癸○○│自稱僅取│　　　　│
│　　　│            │處取得一百萬│得一百萬│　　　　│
│      │            │元，其餘得款│元。    │        │
│      │            │不明。      │        │        │
│      │            │　          │        │        │
│      │            │　          │        │        │
│      │            │　　　　　　│        │        │
├───┼──────┼──────┼────┼────┤
│丑○○│當天取得七百│於八十八年八│實得一千│　　　　│
│　　　│萬元。      │月三日由張志│五百八十│　　　　│
│　　　│　　        │光匯入八十萬│萬元。　│　　　　│
│　　　│　          │元、由余國星│　      │　　　　│
│　　　│　          │使用甲○○名│　　　　│　　　　│
│      │　          │義匯入八百萬│　　　　│        │
│      │　          │元至其設於臺│        │        │
│      │            │灣中小企業銀│        │        │
│      │            │行帳號０四０│        │        │
│      │            │六二三０一六│        │        │
│      │            │二二號帳戶內│        │        │
│      │            │。　        │        │        │
│      │            │　          │        │        │
├───┼──────┼──────┼────┼────┤
│酉○○│當天取得四千│事後復自黃芳│實得二千│仍存放超│
│　　　│六百萬元（其│美處取得二百│二百萬元│然公司前│
│　　　│中二千二百萬│萬元；另於翌│（包括前│開一銀中│
│　　　│元、二千萬元│日分三次匯款│述五百萬│崙分行帳│
│      │當日即匯入超│四百萬元共計│元去向不│戶內之一│
│      │然公司一銀中│一千百萬元，│明款項）│千六百五│
│      │崙分行上開帳│及另匯出六百│。      │十萬元，│
│      │戶，其餘四百│萬元、六百萬│        │業經本院│
│      │萬元則在翌日│元（後者另有│        │於九十三│
│      │匯入該帳戶內│五十萬元係供│        │年六月十│
│      │）。        │酉○○自己使│        │一日裁定│
│      │　          │用）與壬○○│        │發還與告│
│      │　　        │，共計匯款給│        │訴人湯彭│
│      │　          │壬○○二千四│        │秀英。  │
│      │            │百萬元（另有│        │        │
│      │            │五百萬元係匯│        │        │
│      │            │款與壬○○或│        │        │
│      │            │雲從龍公司之│        │        │
│      │            │巳○○不明）│        │        │
│      │            │。　        │        │        │
│      │            │　　　　　　│        │        │
├───┼──────┼──────┼────┼────┤
│壬○○│當日無。    │事後自酉○○│實得二千│　　　　│
│　　　│　          │處共計取得二│三百三十│　　　　│
│      │            │千四百萬元（│五萬元（│        │
│      │            │另有五百萬元│未包括上│        │
│      │            │是否由壬○○│述不明款│        │
│      │            │取得不明）；│項五百萬│        │
│      │            │事後又給付其│元）    │        │
│      │            │中六十五萬元│        │        │
│      │            │與丁○○。　│        │        │
│      │            │　          │        │        │
│      │            │　　        │        │        │
│      │            │            │        │        │
├───┼──────┼──────┼────┼────┤
│余國星│不明（其自稱│事後曾交付陳│不明。  │　　　　│
│　　　│僅取得四百萬│元琴八百萬元│　　    │　　　　│
│      │元，丑○○則│。　        │        │        │
│      │稱其取得一千│　          │        │        │
│      │七百萬元）  │　          │        │        │
│      │　          │　          │        │        │
│      │　          │            │        │        │
│      │　　        │            │        │        │
└───┴──────┴──────┴────┴────┘
☆備註：當日告訴人卯○○○已取回八百萬元。
